臺灣新竹地方法院刑事判決　　　　　　　 96年度訴字第83號
公　訴　人　臺灣新竹地方法院檢察署檢察官
被　　　告　丁○○
指定辯護人　本院公設辯護人乙○○
上列被告因偽造有價證券案件，經檢察官提起公訴（95年度偵字
第4869、6930號），本院判決如下：
    主  文
丁○○意圖供行使之用，而偽造有價證券，處有期徒刑壹年捌月
。緩刑年。偽造如附表所示之支票貳紙均沒收。
    事  實
一丁○○因積欠他人債務，知悉與其同住之胞弟丙○○所有新竹
  國際商業銀行中正分行帳號012707號之支票本及印鑑章，均擺
  放在新竹市○○路214號住處1樓客廳辦公桌之抽屜內，竟意圖
  為自己不法之所有，於民國95年5月3日晚間某時許，竊得丙○○所有之支票2紙（票號如附表所示）後，基於偽造有價證券
  供行使之用之犯意，接續盜用丙○○上述印鑑章，蓋用於上開
  空白支票發票人欄各1枚（親屬相盜部分，業據臺灣新竹地方
  法院檢察署檢察官為不起訴處分），並在未徵得丙○○同意或
  授權之情形下，將上開所竊得之支票，依序填上發票日及金額
  等票據應行記載事項而完成發票行為，而偽造如附表所示之支
  票2紙，先後於同日及翌日，在前開住處分別將附表編號1、2
  所示偽造支票持交不知情之吳象錄、己○○而加以行使（己○○旋又轉讓予戊○○，戊○○再轉讓予甲○○），足生損害於
  丙○○、吳象錄、己○○、戊○○、甲○○。嗣經甲○○、吳
  象錄持以向銀行提示付款時，均因丙○○辦理掛失止付而遭退
  票。
二案經臺南縣警察局白河分局、新竹市警察局第一分局報請臺灣
  新竹地方法院檢察署檢察官偵查起訴。
    理    由
一訊據被告丁○○對於上揭事實坦承不諱，核與證人丙○○、甲○○、吳象錄、己○○、戊○○於警詢及偵查時之證述相符，
  並有臺灣票據交換所新竹市分所95年5月17日臺票竹字第230號
  函、95年7月31日臺票竹字第397號函附遺失票據申報書、支票
  影本、掛失止付票據提示人資料查報表影本及公示催告狀各1
  份在卷可稽（分別見95年度偵字第4869號偵查卷第6-9、27-29
  頁，95年度他字第2307號偵查卷第21-24頁）。從而，本件事
  證明確，被告犯行堪以認定。
二按支票乃表彰財產權之證券，行使或處分支票上所表彰之權利
  ，以支票之占有為必要，本件被告所偽造之支票2張，均係於
  國內發行及流通，本身並具價格（金額）之標示，自屬刑法第
  201條第1項所規定之有價證券。次按所謂偽造有價證券之行為
  ，以無權簽發之人冒用他人名義簽發者，即屬該當，凡未經授
  權或逾越授權之範圍而以他人名義擅為簽發支票者，即與未受
  委任擅權制作無異，均屬無權制作（最高法院75年度台上字第
  2619號判決參照）。查被告意圖供行使之用，明知未經被害人
  丙○○之同意或授權，在前揭時、地盜用「丙○○」之印章蓋
  用，並偽填發票日及票面金額而偽造如附表所示之支票2張後
  持以行使，所為核係犯刑法第201條第1項之偽造有價證券罪（
  被告盜用丙○○之印文，為偽造有價證券之階段行為；又偽造
  後持以行使，其行使偽造有價證券之低度行為為偽造有價證券
  之高度行為所吸收，均不另論罪）。被告意圖供行使之用而偽
  造有價證券，其用意即在非法取得該證券所表彰之票面金額，
  不另成立詐欺罪（最高法院25年上字第1814號判例意旨參照）
  ，附此敘明。本件被告於同日內先後2次偽造有價證券行為，
  時間密接、地點相同，顯係本於單一之犯意，利用同一犯罪機
  會接續為之，為接續犯，應論以單純一罪。又被告行為後，刑
  法第59條之規定，業於94年2月2日修正公布，自95年7月1日起
  施行，僅為法院就刑之裁量及酌減審認標準見解之明文化，非
  屬法律之變更，依一般法律適用原則應適用裁判時法（最高法
  院95年第8次刑事庭會議決議參照）。查被告本案犯行固不可
  取，但考量被告與被害人丙○○為兄弟至親，偽造之支票僅有
  2張，犯罪後已全數賠償持票人之損失（和解書見本院卷第42
  頁），被害人等亦先後於本院準備程序及審理時均表示不願追
  究，以其犯罪情節輕微而所犯罪刑甚重，不無可憫，苟科以法
  定罪低刑度仍嫌過重，爰依刑法第59條之規定減輕其刑。爰審
  酌被告未深思行為後果，擅自竊取他人支票後予以偽造極富流
  通性之票據，復持以行使而獲取不法利益，使被害人丙○○之
  信用受損，有害於交易安全，惟犯罪後尚能坦承犯行，並已與
  被害人等達成和解等一切情狀，量處如主文所示之刑。末查，
  被告前未曾受有期徒刑以上刑之宣告，此有臺灣高等法院被告
  前案紀錄表1份存卷可查，其因未深思行為後果，致罹刑典，
  經此刑事程序後當知警惕，信無再犯之虞，本院認為前開對其
  所宣告之刑，以暫不執行為適當，爰依修正後刑法第74條第1
  項第1款之規定，宣告緩刑3年，以啟自新。附表所示偽造之支
  票2紙，均應依刑法第205條之規定，併予宣告沒收。至於附表
  所示支票上之「丙○○」印文共2枚，已因支票之沒收而包括
  在內，自不再為沒收之諭知，併此敘明。
三據上論斷，依刑事訴訟法第299條第1項前段，刑法第201條第1
  項、第59條、第74條第1項第1款、第205條，罰金罰鍰提高標
  準條例第1條前段，判決如主文。
本案經檢察官張凱絜到庭執行職務。
中　　華　　民　　國　　96　　年　　4 　　月　　30　　日
              刑事第二庭  審判長法  官  汪漢卿
                                法  官  方鴻愷
                                法  官  鄭子俊
以上正本證明與原本無異。
如不服本判決應於收受本判決後十日內向本院提出上訴書狀，其
未敘述上訴理由者，並得於提起上訴後十日內向本院補提理由書
狀( 均須按他造當事人之人數附繕本 )「切勿逕送上級法院」。
中　　華　　民　　國　　96　　年　　4 　　月　　30　　日
                                書記官　沈藝珠
附錄本案論罪科刑法條全文：
刑法第201條
意圖供行使之用，而偽造、變造公債票、公司股票或其他有價證
券者，處三年以上十年以下有期徒刑，得併科三千元以下罰金。
行使偽造、變造之公債票、公司股票或其他有價證券，或意圖供
行使之用，而收集或交付於人者，處1年以上7年以下有期徒刑，
得併科3千元以下罰金。
附表：
┌──┬─────┬────┬────┬─────┬─────┐
│編號│付款人    │票載發票│票面金額│支票號碼  │退票日期  │
│    │          │日      │(新臺幣)│          │          │
├──┼─────┼────┼────┼─────┼─────┤
│1   │新竹國際商│95年5月8│20萬元  │AA0000000 │95年5月9日│
│    │業銀行中正│日      │        │          │          │
│    │分行      │        │        │          │          │
├──┼─────┼────┼────┼─────┼─────┤
│2   │同上      │95年7月1│20萬元  │AA0000000 │95年7月10 │
│    │          │0日     │        │          │日        │
└──┴─────┴────┴────┴─────┴─────┘
